【裁判字號】    90,家抗,178
【裁判日期】    901130
【裁判案由】    請求准予繼承
【裁判全文】
臺灣高等法院民事裁定  九十年度家抗字第一七八號
    抗  告  人  戊○○
                己○○
                乙○○
                丁○○
                丙○○
                        共同.
    共同代理人  翟三貴
右抗告人因繼承遺產被繼承人甲○○遺產事件，對於中華民國九十年五月二十一日臺
灣板橋地方法院九十年度聲繼字第三六號所為裁定提起抗告，本院裁定如左：
    主      文
原裁定廢棄。
    理      由
一、抗告意旨略以：被繼承人甲○○於民國（下同）八十七年四月十日死亡，其在臺
    五十年間，終身未娶，無子嗣，抗告人為被繼承人甲○○在大陸地區之弟、妹，
    為其合法之繼承人，依臺灣地區與大陸地區人民關係條例第六十六條規定，具狀
    聲明繼承被繼承人甲○○之遺產，自無不合，原法院竟以出生日期記載錯誤之大
    陸地區公證書，遽認抗告人非被繼承人甲○○之弟、妹，駁回抗告人准予繼承之
    聲請，於法不合等語。
二、按依臺灣地區與大陸地區人民關係條例第六十六條第一項、第七條、及同條例施
    行細則第八條暨第四十三條規定大陸地區人民繼承臺灣地區人民之遺產，應於繼
    承開始起三年內，檢具（一）聲請書（二）繼承人死亡時之全戶戶籍謄本及繼承
    系統表（三）符合繼承人身分經行政院設立或指定之機構或委託之民間團體驗證
    之證明文件，向繼承開始時被繼承人住所地之法院為繼承之表示；次按在大陸地
    區製作之文書，經行政院設立或指定之機構或委託之民間團體驗證者，推定為真
    正；依本條例第七條規定推定為真正之文書，其實質上證據力，由法院或主管機
    關認定。文書內容與待證事實有關，且屬可信者，有實質上證據力。推定為真正
    之文書，有反證事實證明其為不實者，不適用推定，臺灣地區與大陸地區人民關
    係條例第七條、同條例施行細則第八條分別定有明文。此因在大陸地區製作之文
    書是否真正，查證不易，故明定經行政院設立或指定之機構或委託之民間團體驗
    證者，推定為真正；惟所謂驗證，僅就文書形式上之真正認定，至該文書之實質
    內容之真正，仍應由法院審酌認定。
三、查，抗告人主張其等係被繼承人甲○○在大陸地區之法定繼承人，依臺灣地區與
    大陸地區人民關係條例第六十六條第一項、第二項規定，具狀表示繼承，並檢附
    被繼承人死亡時之戶籍謄本、繼承系統表、中華人民共和國新疆維吾自治區公證
    處公證書三件及財團法人海峽交流基金會驗證書二件等文件，向原法院為繼承之
    表示；原法院雖以：抗告人提出之大陸地區公證書所載被繼承人甲○○係一九二
    八年六月（即民國十七年六月）出生，與臺北市信義區戶政務所所代發之戶籍謄
    本所載民國二十年七月十五日，明顯不同，難據以認定兩者所者為同一人為由，
    裁定駁回抗告人之聲請。惟按我國政府於民國三十八年遷徙來臺，初因時局不穩
    定，戶政不健全，戶籍登記作業亦不夠嚴謹，常僅憑來臺人士片面申報之資料登
    記，時有錯誤之情形；因是，認定真正之身份自不得僅以戶籍登記資料為依準。
    茲查，抗告人在原法院所提上開大陸地區公證書與被繼承人甲○○在臺之戶籍謄
    本，關於出生年月之記載固不一致；然抗告人提起抗告後另提出安徽省為縣嚴
    橋鎮人民政府、中國農業銀行巢湖分行用箋及中華人民共和國安徽省巢湖市公證
    處（98）皖巢公證字第07號親屬關係公證書，其上均明確記載被繼承人甲○○係
    一九三一年七月十五日（即民國二十年七月十五日）出生；經抗告人再次向新疆
    維吾爾自治區公證處聲請被繼承人甲○○親屬關係公證書，亦更正甲○○為一九
    三一年七月十五日出生，有大陸地區之（2001）新證字第3933號親屬關係公證書
    附卷可稽；足見抗告人主張在原法院所提大陸地區之親屬關係公證書（「九九」
    新證字第一九七０號）上所載被繼承人甲○○之出生年月有錯誤，應屬可信。又
    被繼承人甲○○與抗告人之父母均為張昭璜、張氏，有甲○○之戶籍謄本、代理
    人翟三貴及其父翟兆民之戶籍謄本可證；抗告人與被繼承人常年書信往返，皆以
    兄弟姐妹相稱，復有抗告人所提之書信往返資料附卷可稽；參以證人任克純於本
    院證稱：「我和甲○○一起回大陸安徽省巢湖市探親，見過照片上這些親人，我
    每年回大陸，他和親友間雙方書信往來都託我攜帶，他（被繼承人甲○○）在安
    徽巢湖買一棟房子，戊○○遠從新疆來和他共住約一年養病，抗告人等確係甲○
    ○之兄弟姐妹」等語；益見大陸地區公證書所指之甲○○與本國業已死亡之甲○
    ○為同一人無誤。綜此，抗告人確係被繼承人甲○○之弟、妹，則其等具狀向原
    法院為聲明繼承之表示，自無不合。原法院未予詳查，駁回抗告人繼承之表示，
    容有未洽；抗告意旨求予廢棄，為有理由，爰廢棄原裁定，發回原法院另為適當
    之處理；裁定如主文。
中      華      民      國     九十     年     十一     月     三十     日
                                    民事第三庭
                                        審判長法  官  張  宗  權
                                              法  官  陳  永  昌
                                              法  官  吳  秀  美
右正本係照原本作成。
如不服本裁定，應於收受送達後十日內向本院提出抗告狀，並應繳納抗告費新台幣四
十五元正。
中      華      民      國     九十     年     十二     月      三      日
                                              書記官  董  曼  華


司法院資訊處製作；財團法人民間司法改革基金會備份。
